【裁判字號】    98,重訴,51
【裁判日期】    981030
【裁判案由】    毒品危害防制條例
【裁判全文】
臺灣桃園地方法院刑事判決              98年度重訴字第51號
公  訴  人  臺灣桃園地方法院檢察署檢察官
被      告  甲○○
                    （
選任辯護人  徐建弘律師
被      告  乙○○（原名張耀輝.
選任辯護人  林凱律師
被      告  丙○○
選任辯護人  方伯勳律師
            李建慶律師
上列被告因違反毒品危害防制條例案件，經檢察官提起公訴（98
年度偵字第12975 號），本院判決如下︰
    主  文
甲○○共同運輸第一級毒品，處有期徒刑拾年。扣案之第一級毒
品海洛因貳包（合計淨重壹仟零貳拾玖點壹肆公克，純質淨重肆
佰壹拾陸點貳玖公克）均沒收銷燬；扣案之犯罪所得新臺幣貳拾
肆萬玖仟伍佰元與乙○○連帶沒收；扣案如附表所示之物均沒收
。
乙○○共同運輸第一級毒品，處有期徒刑拾年陸月。扣案之第一
級毒品海洛因貳包（合計淨重壹仟零貳拾玖點壹肆公克，純質淨
重肆佰壹拾陸點貳玖公克）均沒收銷燬；扣案之犯罪所得新臺幣
貳拾肆萬玖仟伍佰元與甲○○連帶沒收；扣案如附表所示之物均
沒收。
丙○○無罪。
    事  實
一、甲○○、乙○○均明知海洛因係屬毒品危害防制條例第2 條
    第2 項第1 款所列之第一級毒品，不得製造、運輸、販賣或
    轉讓，亦係行政院依懲治走私條例第2 條第4 項授權公告之
    甲類第4 款管制進出口物品，未經許可不得運輸，亦不得私
    運進口，竟與李奇洋（應由檢察官另行偵辦）共同基於運輸
    及私運管制物品第一級毒品海洛因之犯意聯絡，由乙○○委
    託甲○○至泰國運輸第一級毒品海洛因入境，並約定事成之
    後，甲○○可獲得新臺幣（下同）25萬元之報酬，渠等談妥
    後，先由乙○○交付12,000元予甲○○，作為給付旅行社之
    團費，後經甲○○表示尚不足6,000 元，再由李奇洋匯款6,
    000 元予甲○○以繳交不足之團費，待甲○○辦妥出國之程
    序後，乙○○先於民國98年6 月4 日搭乘班機飛抵泰國，甲○○亦於98年6 月9 日搭乘中華航空公司CI－835 號班機抵
    達泰國曼谷，於該日乙○○隨即至甲○○旅行之景點給付30
    ,000泰銖予甲○○，作為甲○○在泰國旅行之費用，嗣於98
    年6 月11日23時許，乙○○、李奇洋至甲○○所住宿之飯店
    內，由乙○○將李奇洋事先以2 個包裝袋包裝，再分別裝入
    潤髮乳空瓶及沐浴乳空瓶內之第一級毒品海洛因2 包（合計
    淨重1,029.14公克，空包裝總重9.58公克，純度40.45%，純
    質淨重416.29公克），交付予甲○○，並置於甲○○所有之
    行李箱內，於98年6 月14日乙○○先行搭乘班機返臺，甲○○亦於同日搭乘中華航空公司CI－836 號之班機，並攜帶上
    開置有第一級毒品海洛因2 包之行李箱返臺，旋於同日22時
    40分許甲○○所搭乘之班機飛抵臺灣桃園國際機場，運輸並
    私運上開第一級毒品海洛因進入臺灣，於入關之際，在臺灣
    桃園國際機場第一航廈海關入境檢查室為臺北關稅局人員查
    獲，並扣得第一級毒品海洛因2 包（合計淨重1,029.14公克
    ，空包裝總重9.58公克，純度40.45%，純質淨重416.29公克
    ）。甲○○為警查獲後，即供出毒品來源為乙○○，並以其
    所持用門號0000000000號行動電話與乙○○所持用之門號00
    00000000、0000000000號行動電話聯絡，佯稱毒品已順利運
    輸入境，通知乙○○前來拿取第一級毒品海洛因，乙○○遂
    商請不知情之丙○○（詳如下述）載送其至臺灣桃園國際機
    場接甲○○，乙○○、丙○○遂先駕駛自用小客車至臺灣桃
    園國際機場，後甲○○再以上開電話向乙○○佯稱其已自行
    先行返家，嗣由甲○○帶同員警回到其所居住之臺北縣土城
    市○○路○ 段313 巷26號2 樓住處，於98年6 月15日凌晨0
    時34分許，乙○○、丙○○再駕駛自用小客車抵達甲○○上
    開住處樓下，丙○○在自用小客車內等待，乙○○獨自1 人
    上樓，乙○○將運輸第一級毒品海洛因之酬勞249,500 元交
    付予甲○○之際，即當場為埋伏之警員逮捕，並扣得
    249,500 元之現金，而知悉上情。
二、案經內政部警政署航空警察局移請臺灣桃園地方法院檢察署
    檢察官偵查起訴。
    理  由
壹、程序事項：
一、按92年9 月1 日施行之刑事訴訟法，已酌採英美法系之傳聞
    法則，於第159 條第1 項明定被告以外之人，於審判外之言
    詞或書面陳述，除法律有規定者外，不得作為證據，用以保
    障被告之反對詰問權。而本法所規定傳聞法則之例外，其中
    就被告以外之人於偵查中向檢察官所為之陳述，因檢察官代
    表國家偵查犯罪時，原則上當能遵守法定程序，且被告以外
    之人如有具結能力，仍應依法具結，以擔保其係據實陳述，
    故於第159 條之1 第2 項明定「除顯有不可信之情況者外」
    ，得為證據。本件證人丙○○、甲○○、乙○○、陳龍彥、
    許漢裕於臺灣桃園地方法院檢察署檢察官偵查中之證述，雖
    屬於被告甲○○、乙○○、丙○○以外之人於審判外之陳述
    ，經審酌該言詞陳述作成時之情況，經檢察官告知具結之義
    務及偽證之處罰後具結而為任意陳述，核其等製作筆錄過程
    ，無違法取供瑕疵，所為陳述蓋係出於供述者之真意，皆具
    信用性，並無顯有不可信之情形，認採為證據並無不當，依
    刑事訴訟法第159 條之1 第2 項規定，得為證據。
二、按被告以外之人於審判外之陳述，雖不符前4 條之規定，而
    經當事人於審判程序同意作為證據，法院審酌該言詞陳述或
    書面陳述作成時之情況，認為適當者，亦得為證據，當事人
    、代理人或辯護人於法院調查證據時，知有第159 條第1 項
    不得為證據之情形，而未於言詞辯論終結前聲明異議者，視
    為有前項之同意。刑事訴訟法第159 條之5 定有明文。檢察
    官及被告甲○○、乙○○、丙○○暨其等之辯護人於本院準
    備程序及審判程序均明確表示，渠等對於卷附臺北關稅局扣
    押貨物運輸工具收據及搜索筆錄、旅客入出境紀錄查詢、內
    政部警政署航空警察局搜索扣押筆錄、航空警察局被採尿人
    姓名資料編號對照表、臺灣檢驗科技股份有限公司濫用藥物
    檢驗報告、臺灣大哥大資料查詢、入出境資料查詢各1 份（
    見偵卷第51頁、第58頁至第63頁、第72頁至第80頁、第82頁
    至第84頁、第143 頁至第145 頁、第169 頁至第171 頁、第
    189 頁、第190 頁）等證據能力部分，均同意援用，是就上
    開證據之證據能力部分，依刑事訴訟法第159 條之5 之規定
    ，上揭書證部分，應均具有證據能力。
三、復按司法警察機關調查中之案件，或有量大或急迫之情形，
    為因應實務之現實需求，認為當然有鑑定之必要者，基於檢
    察一体原則，得由該管檢察長對於轄區內之案件，以事前概
    括選任鑑定人或囑託鑑定機關（團體）之方式，俾便轄區內
    之司法警察官、司法警察對於調查中之此類案件，得即時送
    請事前已選任之鑑定人或囑託之鑑定機關（團體）實施鑑定
    ，業經法務部92年9 月1 日法檢字第0920035083號函釋在案
    。而臺灣高等法院檢察署檢察長概括選任法務部調查局為「
    毒品之鑑定」機關，有臺灣高等法院檢察署92年9 月9 日檢
    文允字第0921001203號函及臺灣高等法院檢察署檢察長概括
    選任鑑定機關名冊可按。是本件關於毒品之鑑定，於偵查之
    前階段，雖由內政部警政署航空警察局將扣案第一級毒品海
    洛因送請法務部調查局鑑定，但法務部調查局為臺灣高等法
    院檢察署檢察長概括選任之鑑定機關，則該機關所為鑑定結
    果因此所出具之上開鑑驗書及函文，仍屬受檢察官囑託鑑定
    ，則鑑定人依刑事訴訟法第206 條所出具之上揭鑑定書，屬
    刑事訴訟法第159 條第1 項規定中之「法律另有規定」，則
    依上開規定之反面解釋，屬傳聞證據之例外，自有證據能力
    （95年臺上字第6648號、95年臺上字第7297號判決意旨）。
    況被告甲○○、乙○○、丙○○及渠等辯護人迄言詞辯論終
    結前，均未對由內政部警政署航空警察局送請法務部調查局
    鑑定之毒品鑑定通知書，係囑託法務部調查局所為之鑑定，
    而爭執該毒品鑑定通知書之證據能力，應視為其等已擬制同
    意有證據能力，並經審酌作成本案毒品鑑定之法務部調查局
    長期受囑託鑑定刑事案件之毒品證物，以協助偵辦刑案，所
    為鑑定具有相當之專業及可信度，且該等機關亦將鑑定經過
    及其結果詳細載明於各該鑑定書上，自有證據能力。
四、扣案之第一級毒品海洛因（合計淨重1,029.14公克，純度40
    .45%，純質淨重416.29公克）及如附表所示之物，均係警員
    依法定程序合法搜索、扣押取得之物，亦均有證據能力。
貳、有罪部分：
一、訊據被告甲○○、乙○○對於上開事實均坦承不諱，並有臺
    北關稅局扣押貨物運輸工具收據及搜索筆錄、旅客入出境紀
    錄查詢、內政部警政署航空警察局搜索扣押筆錄、航空警察
    局被採尿人姓名資料編號對照表、臺灣檢驗科技股份有限公
    司濫用藥物檢驗報告、臺灣大哥大資料查詢、入出境資料查
    詢各1 份附卷可佐（見偵卷第51頁、第58頁至第63頁、第72
    頁至第80頁、第82頁至第84頁、第143 頁至第145 頁、第16
    9 頁至第171 頁、第189 頁、第190 頁），而自被告甲○○
    所攜帶之行李箱內取出之粉末2 包經送驗結果，確為第一級
    第6 項毒品海洛因成分（合計淨重1,029.14公克，空包裝總
    重9.58公克、純度40.45%，純質淨重416.29公克）無誤，亦
    有法務部調查局濫用藥物實驗室鑑定書1 份附卷可佐（見偵
    卷第142 頁），足認被告甲○○、乙○○之自白與事實相符
    ，應堪採信。本案事證明確，被告甲○○、乙○○犯行洵堪
    認定，應依法論科。
二、論罪科刑：
  (一)新舊法之比較：
    1.法規之制定與法規之修正，如有特定生效日之必要者，依
      中央法規標準法第14條或第20條第2 項準用第14條之規定
      ，應分別特定其施行日期。是法規制定或前次修正基於特
      殊因素所特定之施行日期，並不適用於日後修正或再次修
      正之條文。而法律之制定或修正，若未明定施行日期者，
      中央法規標準法雖未規定應自何時生效，然法律既經制定
      或修正並經總統公布，自應依一般原則，自公布日起算至
      第3 日發生效力。92年7 月9 日修正公布之毒品危害防制
      條例第36條規定：「本條例自公布後6 個月施行。」其立
      法理由謂：「(一)依修正草案第2 條第3 項規定，法務部需
      會同衛生署成立審議委員會每3 個月定期檢討調整毒品之
      分級及品項，而本次新增第四級毒品，有需要在新法施行
      前先經該審議會檢討後再調整公布，爰預留6 個月緩衝期
      ，以利處理。(二)依本條例新修正之規定，有必要再訂定相
      關子法及修正相關法規，以配合本條例之施行，故亦有需
      要預留適當緩衝期，以利訂頒相關子法及相關法規之配合
      修正」，故該條規定，顯係因應該次修正之需，始預留適
      當之緩衝期。98年5 月20日毒品危害防制條例修正條文時
      ，因未有施行日期之特別規定，自應依一般原則，自公布
      日起算至第3 日發生效力，核先敘明。
    2.按毒品危害防制條例第4 條業於98年5 月20日以華總一義
      字第09800125141 號修正公布，新法第4 條規定：「製造
      、運輸、販賣第一級毒品者，處死刑或無期徒刑；處無期
      徒刑者，得併科新臺幣2 千萬元以下罰金。製造、運輸、
      販賣第二級毒品者，處無期徒刑或7 年以上有期徒刑，得
      併科新臺幣1 千萬元以下罰金。製造、運輸、販賣第三級
      毒品者，處5 年以上有期徒刑，得併科新臺幣7 百萬元以
      下罰金。製造、運輸、販賣第四級毒品者，處3 年以上10
      年以下有期徒刑，得併科新臺幣3 百萬元以下罰金。製造
      、運輸、販賣專供製造或施用毒品之器具者，處1 年以上
      7 年以下有期徒刑，得併科新臺幣1 百萬元以下罰金。前
      5 項之未遂犯罰之」，而舊法第4 條規定：「製造、運輸
      、販賣第一級毒品者，處死刑或無期徒刑；處無期徒刑者
      ，得併科新臺幣1 千萬元以下罰金。製造、運輸、販賣第
      二級毒品者，處無期徒刑或7 年以上有期徒刑，得併科新
      臺幣7 百萬元以下罰金。製造、運輸、販賣第三級毒品者
      ，處5 年以上有期徒刑，得併科新臺幣5 百萬元以下罰金
      。製造、運輸、販賣第四級毒品者，處3 年以上10年以下
      有期徒刑，得併科新臺幣3 百萬元以下罰金。製造、運輸
      、販賣專供製造或施用毒品之器具者，處1 年以上7 年以
      下有期徒刑，得併科新臺幣1 百萬元以下罰金。前5 項之
      未遂犯罰之」，經比較修正前後關於罰金刑之規定，固以
      修正前法律，較有利於被告甲○○、乙○○，惟按毒品危
      害防制條例第17條亦於98年5 月20日以華總一義字第0980
      0125141 號修正公布，新法第17條規定：「犯第4 條至第
      8 條、第10條或第11條之罪，供出毒品來源，因而查獲其
      他正犯或共犯者，減輕或免除其刑。犯第4 條至第8 條之
      罪於偵查及審判中均自白者，減輕其刑」，而舊法第17條
      規定：「犯第4 條第1 項至第4 項、第5 條第1 項至第4
      項前段、第6 條第1 項至第4 項、第7 條第1 項至第4 項
      、第8 條第1 項至第4 項、第10條或第11條第1 項、第2
      項之罪，供出毒品來源，因而破獲者，得減輕其刑」。查
      本件被告甲○○、乙○○係犯毒品危害防制條例第4 條第
      1 項之運輸第一級毒品罪，被告甲○○、乙○○已於偵查
      及本院審理時自白犯罪，且被告甲○○供出本件毒品之來
      源，因而查獲被告乙○○，而被告乙○○亦供述毒品乃共
      犯李奇洋所交付，經比較新舊法結果，以新法對被告甲○○、乙○○有利，是綜合適用修正前、後之罪、刑相關規
      定予以比較，修正後之規定顯較修正前之規定對被告甲○○、乙○○有利，因此，依刑法第2 條第1 項後段規定，
      自應整體適用修正後毒品危害防制條例之規定。
  (二)按海洛因為毒品危害防制條例第2 條第2 項第1 款所列之第
    一級毒品，不得製造、運輸、販賣、意圖販賣而持有、轉讓
    、施用及持有。另行政院依懲治走私條例第2 條第4 項規定
    公告毒品危害防制條例所列毒品屬甲項第4 目管制進出口物
    品，不得進出口。核被告甲○○、乙○○所為，係犯修正後
    毒品危害防制條例第4 條第1 項之運輸第一級毒品罪、懲治
    走私條例第2 條第1 項之私運管制物品進口罪。又被告甲○○、乙○○及共犯李奇洋間就上述犯行，均有犯意聯絡及行
    為分擔，均為共同正犯。被告甲○○、乙○○持有第一級毒
    品海洛因之低度行為，為運輸之高度行為所吸收，不另論罪
    。被告甲○○、乙○○以一行為，同時觸犯修正後毒品危害
    防制條例第4 條第1 項及懲治走私條例第2 條第1 項二罪，
    為想像競合犯，應依刑法第55條前段規定從一重之修正後毒
    品危害防制條例第4 條第1 項運輸第一級毒品罪處斷。
  (三)又被告甲○○、乙○○於偵查及本院審理中自白犯罪，應依
    修正後毒品危害防制條例第17條第2 項之規定減輕其刑。又
    被告甲○○於偵查及本院審理中供出毒品來源，因而查獲共
    犯即被告乙○○，而被告乙○○於本院審理時亦供出毒品來
    源為李奇洋，並據被告甲○○於本院審理時以證人身分證述
    ：伊在泰國期間，被告乙○○有去找伊3 次，第1 次被告乙○○有拿3 萬泰銖給伊，有無何人陪同伊不清楚，第2 、3
    次有1 名男子陪同被告乙○○前來，在被告乙○○第2 次來
    的時候，被告乙○○有說該名男子叫「小洋」，伊就跟該名
    男子點頭，但是沒有和跟男子對話，第3 次被告乙○○來時
    也是一樣，伊也是跟叫「小洋」之男子點頭而已，印象中「
    小洋」的輪廓與卷內李奇洋的口卡相似等語（見本院卷第11
    8 頁、第118 頁背面），足以佐證被告乙○○所供述在泰國
    交付毒品之共犯為李奇洋一情，堪屬可採，是本院亦因被告
    乙○○之供述因而查獲共犯李奇洋，被告甲○○、乙○○均
    應依修正後毒品危害防制條例第17條第1 項之規定減輕其刑
    ，並遞予減輕之。
  (四)爰審酌被告甲○○、乙○○僅因缺錢花用，即受託為人攜帶
    第一級毒品海洛因入境，參以被告甲○○、乙○○所攜帶入
    境毒品海洛因之數量、濃度，如流入市面，將加速毒品之泛
    濫，對我國社會之安寧秩序及國人之健康所可能產生之危害
    至鉅，被告乙○○於本件運輸毒品所參與之程度應較被告甲○○為深，惟念及被告甲○○、乙○○於偵查及本院審理中
    尚能悔悟坦承犯行，且供出共犯，犯後態度尚稱良好，復參
    以被告甲○○、乙○○素行、家庭狀況、經濟狀況及智識程
    度，因一時失慮致罹刑章等一切情狀，各量處如主文所示之
    刑，以資懲儆，並啟自新。
三、沒收：
  (一)扣案粉末2 包，經送法務部調查局鑑定結果，均含有第一級
    第6 項毒品海洛因成分（合計淨重1,029.14公克，純度40.4
    5%，純質淨重416.29公克），有法務部調查局濫用藥物實驗
    室鑑定書1 紙在卷可憑（見偵卷第142 頁），不問屬於犯人
    與否，均應依毒品危害防制條例第18條第1 項前段規定，併
    予宣告沒收並銷燬。
  (二)查扣案包裝第一級毒品海洛因所用之包裝袋2 個（空包裝總
    重9.58公克），既與第一級毒品海洛因分別秤其重量，有上
    開鑑定書1 紙在卷可考，則與第一級毒品海洛因即無難以析
    離而無法個別宣告沒收之情事（最高法院92年度臺上字第69
    11號刑事判決意旨可資參照），又扣案如附表編號(三)、(四)、
    (五)所示之洗髮精瓶1 個、沐浴乳瓶1 個、行李箱1 只，亦屬
    供本案以空運運送方式運輸第一級毒品，而藏放前開毒品之
    用，而外包裝袋、洗髮精瓶、沐浴乳瓶、行李箱主要作用在
    於包裹毒品，防其裸露、逸出及潮濕之功用，便於被告甲○○攜帶及運輸毒品之用，行李箱係被告甲○○所有之物，而
    洗髮精瓶、沐浴乳瓶及包裝袋均係共犯李奇洋所有，上開物
    品均供本件犯罪所用之物，應依毒品危害防制條例第19條第
    1 項規定，併予宣告沒收。又上開物品既已扣案，自無不能
    沒收之虞，自無庸一併諭知不能沒收時，追徵其價額（最高
    法院95年度臺上字第3133號判決意旨參照）。另扣案如附表
    編號(一)所示之行動電話，其中搭配門號0000000000號之行動
    電話1 具係被告甲○○所有，另搭配門號0000000000號、00
    00000000號之行動電話2 具係被告乙○○所有，係被告乙○○、甲○○用以聯繫運輸毒品所用，除據被告乙○○、甲○○於偵、審中供述在卷外，並有簡訊翻拍照片、臺灣大哥大
    資料查詢各1 份附卷可佐（見偵卷第57頁、第169 頁至第17
    1 頁），均應依毒品危害防制條例第19條第1 項前段之規定
    ，宣告沒收之，至於上開3 具行動電話之門號申請人均非被
    告乙○○、甲○○，有電信資料查詢結果在卷，且依卷內事
    證觀之，亦無從認定申請人確為本件運輸毒品犯罪之共犯，
    則因該SIM 卡並非被告乙○○、甲○○或其共犯李奇洋所有
    之物，爰不併予宣告沒收。
  (三)另按毒品危害防制條例第19條第1 項規定，犯販賣、運輸毒
    品罪者，其犯罪所得之財物，均沒收之，係採義務沒收主義
    ，故其犯罪所得之對價，不問其中成本若干，利潤多少，均
    應全部諭知沒收，以貫徹政府查禁煙毒之決心，並符立法本
    旨（最高法院95年度臺上字第3133號判決要旨參照）。又按
    共同正犯，應對犯罪之全部事實負責，是就共同正犯所得財
    物應合併計算，全部追繳沒收，方為適法（司法院2024號解
    釋、最高法院64年臺上字第2613號判例要旨參照）。再「按
    毒品危害防制條例第19條第1 項固規定『犯第4 條至第9 條
    、第12條、第13條或第14條第1 項、第2 項之罪者，其供犯
    罪所用或因犯罪所得之財物，均沒收之，如全部或一部不能
    沒收時，追徵其價額或以其財產抵償之』。但共同正犯之犯
    罪所得為現款時，因係合併計算，且於全部或一部不能沒收
    時，以其財產抵償之，為避免執行時發生重複沒收、抵償之
    情形，故各共同正犯之間係採連帶沒收主義，於裁判時僅諭
    知連帶沒收，不得就全體共同正犯之總所得，對各該共同正
    犯分別重複諭知沒收。原判決就本件販賣毒品所得8 千元及
    5 千元，未分別諭知由共同正犯『連帶』沒收，而僅諭知『
    沒收之』，自有未合（最高法院97年度臺上字第1640號判決
    意旨參照，另最高法院97年度臺上字第1478、1495、1996號
    判決均同此見解）。查於98年6 月15日凌晨0 時34分許，員
    警在被告甲○○位於臺北縣土城市○○路○ 段313 巷26號2
    樓住處所扣得之現金249,500 元，被告乙○○雖辯稱：被告
    甲○○之報酬為25萬元，在被告甲○○要出國前，李奇洋有
    先叫伊拿12,000元之機票錢給被告甲○○，之後被告甲○○
    表示不夠，李奇洋又從泰國匯款6,000 元至被告甲○○之帳
    戶內，被告甲○○到泰國的第1 天，伊與李奇洋有去找被告
    甲○○，李奇洋有叫伊拿3 萬泰銖給被告甲○○，伊從泰國
    要回來時，李奇洋有跟伊說還要給被告甲○○20萬元，李奇
    洋就拿20萬元的現金給伊，要伊交給被告甲○○，所以被查
    獲當天所扣得之249,500 元，只有其中200,000 元係要給被
    告甲○○之報酬，其餘之49,500元是伊出國時帶在身上的現
    金云云，惟觀諸被告乙○○於警詢時先供述：被告甲○○運
    輸毒品的代價為35萬元，伊身上所攜帶之249,500 元，除了
    25,000元係伊身上的零用錢，其餘均是伊女友金錫芳的會錢
    云云（見偵卷第27頁），於檢察官訊問時又分別供述：249,
    500 元是伊女友標會的會錢，被告甲○○運輸毒品的代價是
    350,000 元；警察扣得的錢是伊的會錢云云（見偵卷第101
    頁、第102 頁、第166 頁），被告甲○○對於扣案之金錢為
    何前後供述不一，顯不足採信；另據被告甲○○於本院審理
    時證述：當初約定運輸毒品入境的報酬為25萬元，伊在出國
    前有拿到要給旅行社的機票費12,000元，後來又有人匯款6,
    000 元給伊，也是要給旅行社之費用，到泰國時伊有拿到3
    萬泰銖，伊並沒有問過如果順利將毒品運回臺灣，餘款會拿
    多少錢，不過被告乙○○一開始就跟伊說報酬25萬元，之後
    就沒有再跟伊討論過如何計算報酬，在偵查中伊稱回到臺灣
    後，被告乙○○會給伊20萬元，那是伊覺得伊已經拿到3 萬
    泰銖及旅行社的費用，伊認為應該要扣除此部分之費用，所
    以才跟檢察官說剩餘20萬元，但被告乙○○並沒有跟伊說回
    臺灣之後要給伊20萬元，被告乙○○跟伊談的價格一直是25
    萬元，伊在檢察官訊問時有稱，被告乙○○一到伊家坐一下
    ，就把錢拿出來放在桌上，就一直問伊「東西呢？東西呢？
    」，這段陳述應該是正確的，伊看到錢之後，被告乙○○應
    該和伊還有對話，伊當時想那筆金錢應該是伊的，但是沒有
    具體依據等語（見本院卷第117 頁背面、第118 頁、第119
    頁背面），核與證人即查獲之員警陳正貴於檢察官訊問時證
    述：當時有3 個同仁在被告甲○○的住處房間內埋伏，被告
    甲○○坐在客廳內等候被告乙○○，後來被告乙○○打電話
    說他已經到了，被告乙○○進來之後，就開始要翻動被告甲○○之行李箱，被告甲○○即跟被告乙○○說東西不在這裡
    ，在另1 個箱子，被告乙○○就跟著被告甲○○走進來，在
    此同時被告乙○○就把現金拿出來要交給被告甲○○，伊與
    同事就衝出來將被告乙○○逮捕等語（見偵卷第185 頁），
    證人即查獲之員警陳龍彥於檢察官訊問時證述：係在被告甲○○住處的客廳扣得249,500 元之現金等語相符（見偵卷第
    175 頁），審酌被告乙○○欲交付被告甲○○運輸毒品之代
    價時，理應會僅拿出屬於被告甲○○之部分，豈有將自己所
    有之金錢亦一併拿出之可能？被告乙○○於本院審理時所為
    之辯解，顯不足採信，另從扣案之金錢數額視之，亦與被告
    乙○○、甲○○所約定之報酬相符，益徵扣案之現金24
    9,500 元應係被告乙○○欲交付予被告甲○○運輸毒品之代
    價，而被告乙○○所欲支付予被告甲○○之代價249,500 元
    ，係被告李奇洋所提供，屬被告乙○○、甲○○共犯本案之
    所得，應依毒品危害防制條例第19條第1 項宣告連帶沒收之
    ，且因該筆金錢業已扣案，並無不能沒收時，以被告甲○○
    、乙○○之財產抵償之問題。
  (四)再按「毒品危害防制條例第19條所謂犯運輸毒品罪所用之物
    ，必與運輸毒品犯罪本身，有直接密切之關聯為限，與該犯
    罪無直接關係之物品，自不及之」，最高法院著有93年度臺
    上字第1456號判決意旨參照。本件被告乙○○在案發前交付
    予被告甲○○之旅行社團費12,000元、共犯李奇洋匯予被告
    甲○○之旅行社團費6,000 元及被告乙○○在泰國交付予被
    告甲○○之旅費30,000泰銖，係被告甲○○往返臺灣、泰國
    之間必要之交通、食宿支出，業據被告甲○○、乙○○於本
    院審理中供述明確，非直接供運輸毒品之用，亦非運輸毒品
    所得之對價，不在毒品危害防制條例第19條第1 項所規定宣
    告沒收之列，一併敘明。
、無罪部分：
一、公訴意旨略以：被告丙○○與被告甲○○、乙○○均明知海
    洛因為毒品危害防制條例所管制之第一級毒品，不得持有、
    運輸，且為行政院依據懲治走私條例公告之管制進出口物品
    ，不得運輸進口，其3 人竟共同基於運輸海洛因之犯意聯絡
    ，被告乙○○以25萬元之代價，委由被告甲○○於98年6 月
    9 日搭乘中華航空公司CI－835 號班機抵達泰國曼谷，嗣於
    98年6 月11日23時許，被告乙○○在泰國被告洪尚所住宿之
    飯店內，將已裝有毒品海洛因之潤髮乳及沐浴乳各1 瓶，交
    付予被告甲○○置於行李箱內，於98年6 月14日被告甲○○
    遂搭乘中華航空公司CI－836 號之班機返臺，並於同日22時
    40分許，將上開第一級毒品海洛因運輸進入我國，旋在臺灣
    桃園國際機場第一航廈海關入境檢查室為警查獲，並扣得毛
    重第一級毒品海洛因2 包（合計淨重1,029.14公克，空包裝
    總重9.58公克，純度40.45%，純質淨重416.29公克），再由
    被告甲○○帶同員警回到其所居住之臺北縣土城市○○路○
    段313 巷26號2 樓，被告甲○○以其所持用0000000000號行
    動電話與被告乙○○所持用之0000000000、0000000000號行
    動電話聯絡，通知被告乙○○前來拿取第一級毒品海洛因，
    被告丙○○遂駕駛車牌號碼6M－5217號之自用小客車搭載被
    告乙○○至被告甲○○之住處，於98年6 月15日凌晨0 時34
    分許，被告乙○○、丙○○至被告甲○○上開臺北縣土城市
    之住處，被告乙○○將運輸第一級毒品海洛因之酬勞249,50
    0 元交付予被告甲○○之際，即當場為警逮捕並扣得該249,
    500 元之現金，因認被告丙○○涉犯毒品危害防制條例第4
    條第1 項之罪嫌。
二、按犯罪事實應依證據認定之，無證據不得認定犯罪事實，刑
    事訴訟法第154 條第2 項定有明文。又按事實之認定，應憑
    證據，如未能發現確實之證據，或證據不足以證明，自不能
    以推測或擬制之方法，以為裁判基礎；再犯罪事實所憑之證
    據，無論係直接證據或間接證據，其為訴訟上之證明，須於
    一般人均不致有所懷疑而得確信為真實之程度，始得據為有
    罪之認定，倘其證明尚未達此程度而尚有合理之懷疑存在時
    ，本諸無罪推定原則，自應為被告無罪之諭知；又被告否認
    犯罪事實所持辯解縱使不能成立，除非有確實證據足以證明
    對於被告犯罪已無合理之懷疑外，不能遽為有罪之認定；刑
    事訴訟法規定被告有緘默權，被告基於不自證己罪原則，既
    無供述之義務，亦不負自證清白之責任，不能因被告未能提
    出證據資料證明其無罪，或對於被訴之犯罪事實不置可否，
    即認定其有罪，最高法院著有92年度臺上字第2570號判決意
    旨可資參照。
三、公訴人認被告丙○○涉有前揭犯行，無非以被告丙○○於偵
    查中供述至泰國之情節不合常情及被告丙○○、乙○○之入
    出境紀錄為其所憑。惟訊據被告丙○○則堅決否認上揭犯行
    ，辯稱：98年6 月13日伊開朋友的車回去臺中，因為隔天即
    14日伊和教會的牧師有約，伊要去做禮拜，98年6 月14日被
    告乙○○打電話給伊，說他要從泰國回來臺灣，請伊去幫忙
    接機，伊剛好有車就說可以，當天下午4 時許，伊從臺中北
    上桃園去接被告乙○○，被告乙○○比較慢從機場出來，伊
    大約19時許接到被告乙○○，伊就開車載被告乙○○回臺北
    ，伊與被告乙○○回到臺北時，被告乙○○表示還有另外1
    個朋友從泰國回來，請伊順便接該朋友，但是因為車子是伊
    朋友的，伊不可能將車子再借給被告乙○○，伊就和被告乙○○一起去桃園接被告乙○○的朋友，到了臺灣桃園國際機
    場卻沒有接到被告乙○○的朋友，被告乙○○好像有再和他
    的朋友聯繫，該朋友說他已經回到家了，伊與被告乙○○就
    回臺北，因為伊很疲憊，所以是由被告乙○○開車，當時被
    告乙○○並沒有說要開去哪裡，後來伊才發現被告乙○○將
    車子開到臺北縣的土城，該處是死巷子，被告乙○○先下車
    ，說他要下去找朋友，叫伊把車子轉頭在樓下等他，伊把車
    子轉頭後，就在車內休息等被告乙○○，等了一段時間，就
    有警察下來拿槍叫伊不要動，之後警察就說伊涉嫌重大，將
    伊帶回偵訊等語。辯護人則為被告丙○○辯護稱：被告丙○○並不認識被告甲○○，係因被告乙○○於98年6 月14日來
    電請託被告丙○○開車前來機場接機，被告丙○○數日前正
    巧向友人借車回臺中探視父親而北上，基於朋友情誼遂應允
    之，被告丙○○於臺灣桃園國際機場接到被告乙○○後，2
    人先到臺北市，嗣後被告乙○○告知要再前往臺灣桃園國際
    機場接朋友，被告乙○○因無交通工具，車輛係被告丙○○
    向友人借來，不放心將車子交給被告乙○○，被告丙○○只
    好再陪同被告乙○○前往臺灣桃園國際機場，但並未接到被
    告乙○○的朋友，被告乙○○之後又表示要到朋友的住處，
    因此被告丙○○再與被告乙○○一起前往，而由被告乙○○
    開車，直到為警查獲前，被告丙○○均不知此行之目的係為
    了拿取被告甲○○運輸入境之第一級毒品海洛因等語。
四、經查：
  (一)於98年6 月14日，被告甲○○將第一級毒品海洛因2 包藏放
    在行李箱內，並搭乘中華航空公司CI－836 號之班機自泰國
    返臺，於該日22時40分許，將上開第一級毒品海洛因運輸進
    入我國，旋在臺灣桃園機場第一航廈海關入境檢查室為警查
    獲，並扣得第一級毒品海洛因2 包（合計淨重1,029.14公克
    ，空包裝總重9.58公克、純度40.45%，純質淨重416.29公克
    ），被告甲○○經警查獲後，再由被告甲○○帶同員警回到
    臺北縣土城市○○路○ 段313 巷26號2 樓之住處，並以其所
    持用0000000000號行動電話與被告乙○○所持用之00000000
    00、0000000000號行動電話聯絡，被告丙○○遂駕駛車牌號
    碼6M－5217號之自用小客車搭載被告乙○○至被告甲○○之
    住處，於98年6 月15日凌晨0 時34分許，被告乙○○、丙○○至被告甲○○之住處樓下時，由被告乙○○獨自進入被告
    甲○○之住處，被告丙○○則於其所駕駛之自用小客車內等
    候等情，為被告丙○○所不否認，且據證人乙○○於本院審
    理及證人陳龍彥、許漢裕於檢察官訊問時證述明確，此部分
    之事實，應堪認定。
  (二)檢察官雖以被告丙○○、乙○○有多次同時入、出境紀錄而
    認定被告丙○○與被告甲○○、乙○○共犯本件運輸毒品之
    犯行，惟被告丙○○、乙○○雖於98年3 月24日、98年4 月
    7 日、98年4 月23日、98年5 月24日、98年6 月4 日同時出
    境，另於98年4 月2 日、98年4 月28日、98年5 月17日、98
    年6 月1 日同時入境之紀錄，除為被告丙○○所不否認外，
    亦有法務部入出境資料查詢1 份附卷可稽（見偵卷第189 頁
    至第191 頁），然上開紀錄，僅能證明被告丙○○、乙○○
    有同時入、出境之事實，並不足以認定渠等2 人至國外即為
    從事本件運輸第一級毒品海洛因入境臺灣之事實；另據被告
    乙○○於本院審理時以證人身分證述：伊與被告丙○○係朋
    友的關係，認識約有7 、8 年，伊與被告丙○○時常聯絡，
    幾乎是天天聯絡的好朋友，伊出去玩時都會約被告丙○○，
    因為被告丙○○喜歡打麻將，而在泰國打麻將不違法，所以
    被告丙○○都去泰國打麻將，在案發前伊已經與被告丙○○
    去泰國5 、6 次以上，伊與被告丙○○是好友，都會互相幫
    忙先付機票費，但是之後都會還給對方，本件被查獲伊拿毒
    品海洛因給被告甲○○那次，伊也是跟被告丙○○一起到泰
    國，被告丙○○並不認識李奇洋及被告甲○○，98年6 月伊
    在泰國與被告甲○○見面3 次，被告丙○○都沒有在場，被
    告丙○○當時已經去泰國好幾次了，所以被告丙○○都自己
    會去打麻將或是跟他在泰國認識的朋友出去，伊並沒有告訴
    被告丙○○該次伊要去飯店找被告甲○○的事情，98年6 月
    14日晚上伊去被告甲○○的住處，伊也沒有告訴被告丙○○
    要作何事，被告丙○○並未幫伊聯絡過李奇洋或被告甲○○
    等語（見本院卷第113 頁至第117 頁），足證被告丙○○並
    未參與被告甲○○、乙○○本件運輸毒品海洛因之情事。是
    被告丙○○、乙○○雖有同時出境至泰國之紀錄，卷內並無
    資料足以佐證被告丙○○在泰國時，有參與本件被告甲○○
    、乙○○運輸毒品入境臺灣之犯行，於被告甲○○將毒品運
    輸入境臺灣後，亦無證據足以佐證被告丙○○知悉被告乙○○至被告甲○○之住處即為收取已運輸入境之毒品海洛因，
    並無法以被告丙○○於98年6 月14日載送被告乙○○至被告
    甲○○之住處，即遽認被告丙○○有參與本件運輸毒品之犯
    行。
  (三)至於被告丙○○於偵查中雖供述：伊與被告乙○○於3 、4
    年前在萬華打麻將認識的，一直到今年4 、5 月間都沒有聯
    絡，直到今年4 、5 月間被告乙○○問伊要不要去泰國走一
    走，說要帶伊去看朋友開的麻將館，伊才跟被告乙○○去泰
    國4 、5 次，這幾次都是伊拿錢給被告乙○○去買機票，每
    次伊都給被告乙○○8,000 元，伊都是跟友人朱豔廷借錢來
    支付的，伊去泰國的目的是要跟1 名姓張的友人合夥開麻將
    館，該張姓友人伊只知道叫「阿扁」，伊合夥大概出4 、5
    萬元，也是跟朱豔廷借的，伊去泰國打麻將都會有人供應吃
    住等情（見偵卷第98頁至第100 頁），檢察官雖以被告丙○○上開供述不合常情，然被告丙○○上開供述縱不合常理，
    且關於其與被告乙○○之認識經過、交往情形、至泰國之機
    票購買方式等情節，亦與證人乙○○於本院審理時證述之情
    節相歧異，並無法遽以認定被告丙○○至泰國之目的即為聯
    繫本件運輸毒品海洛因入境之犯行。另證人即查獲員警許漢
    裕、陳正貴於檢察官訊問時雖證述：渠等懷疑被告丙○○應
    為金主，從入出境資料來看，於98年4 月28日、98年5 月17
    日、98年6 月1 日，被告丙○○與被告乙○○都是一同出境
    云云，惟證人許漢裕、陳正貴上開證詞，僅為證人許漢裕、
    陳正貴之臆測之詞，卷內並無其他證據足以佐證本件被告甲○○運輸毒品之費用均為被告丙○○所支付，是證人許漢裕
    、陳正貴上開證述之內容，並不能為不利於被告丙○○之認
    定。
五、按認定被告有罪之證據，定需達到使事實審審判之法官有「
    確信」之心證時，方得為被告有罪之判斷。綜上所述，被告
    丙○○始終否認本件犯行，而本件公訴人所舉前開事證，均
    尚未達於通常一般之人均不致有所懷疑，得確信其為真實之
    程度，而有合理性懷疑之存在，無從形成有罪之確信。此外
    ，復查無其他積極證據足以證明被告丙○○本件犯行，而公
    訴人所提出之證據，不足為被告丙○○有罪之積極證明，或
    其闡明之證明方法，無從說服法官以形成被告丙○○有罪之
    心證，根據「罪證有疑，利於被告」之證據法則，應認不能
    證明被告丙○○犯罪，依法應諭知被告丙○○無罪之判決。
據上論斷，應依刑事訴訟法第299 條第1 項前段、第301 條第1
項前段，修正後毒品危害防制條例第4 條第1 項、第17條第1 項
、第2 項，毒品危害防制條例第18條第1 項、第19條第1 項，刑
法第2 條第1 項後段、第11條前段、第28條、第55條前段，判決
如主文。
本案經檢察官洪敏超到庭執行職務。
中    華    民    國    98    年    10    月    30    日
                  刑事第四庭  審判長法  官  袁雪華
                                    法  官  張宇葭
                                    法  官  張淑華
以上正本證明與原本無異。
如不服本判決應於收受判決後10日內向本院提出上訴書狀，並應
敘述具體理由。其未敘述上訴理由者，應於上訴期間屆滿後20日
內向本院補提理由書(均須按他造當事人之人數附繕本)「切勿逕
送上級法院」。
                                    書記官  鄭嘉惠
中    華    民    國    98    年    11    月    3     日
附表一：
┌──┬────┬───────────────┬───────┐
│編號│物品名稱│數                          量│備          註│
├──┼────┼───────────────┼───────┤
│(一)  │行動電話│3具，分別係：                 │              │
│    │        │1.搭配門號0000000000號行動電話│              │
│    │        │  （不含SIM 卡1 張，係被告洪尚│              │
│    │        │  維所有）。                  │              │
│    │        │2.搭配門號0000000000號行動電話│              │
│    │        │  （不含SIM 卡1 張，係被告張珅│              │
│    │        │  宏所有）。                  │              │
│    │        │3.搭配門號0000000000號行動電話│              │
│    │        │  （不含SIM 卡1 張，係被告張珅│              │
│    │        │  宏所有）                    │              │
├──┼────┼───────────────┼───────┤
│(二)  │包裝袋  │2 個（空包裝總重9.58公克，即供│              │
│    │        │附表編號(一)所示海洛因包裝用）  │              │
│    │        │                              │              │
├──┼────┼───────────────┼───────┤
│(三)  │洗髮精瓶│1個（供附表編號(一)所示海洛因包 │              │
│    │        │裝用）                        │              │
├──┼────┼───────────────┼───────┤
│(四)  │沐浴乳瓶│1個（供附表編號(一)所示海洛因包 │              │
│    │        │裝用）                        │              │
├──┼────┼───────────────┼───────┤
│(五)  │行李箱  │1 只（供附表編號(一)所示海洛因包│              │
│    │        │裝用）                        │              │
└──┴────┴───────────────┴───────┘
附錄本案論罪科刑法條
毒品危害防制條例第4條
製造、運輸、販賣第一級毒品者，處死刑或無期徒刑；處無期徒
刑者，得併科新臺幣 2 千萬元以下罰金。
製造、運輸、販賣第二級毒品者，處無期徒刑或 7 年以上有期
徒刑，得併科新臺幣 1 千萬元以下罰金。
製造、運輸、販賣第三級毒品者，處 5 年以上有期徒刑，得併
科新臺幣 7 百萬元以下罰金。
製造、運輸、販賣第四級毒品者，處 3 年以上 10 年以下有期
徒刑，得併科新臺幣 3 百萬元以下罰金。
製造、運輸、販賣專供製造或施用毒品之器具者，處 1 年以上
7 年以下有期徒刑，得併科新臺幣 1 百萬元以下罰金。
前五項之未遂犯罰之。


司法院資訊處製作；財團法人民間司法改革基金會備份。
